【裁判字號】    99,事聲,62
【裁判日期】    991115
【裁判案由】    聲明異議
【裁判全文】
臺灣臺南地方法院民事裁定              99年度事聲字第62號
異  議  人  戊 ○ ○
送達代收人  己 ○ ○
相  對  人  添記群業股份有限公司
法定代理人
即  清算人  丁○○（）
相  對  人  添盟實業股份有限公司
法定代理人
即  清算人  丙○○○
相  對  人  乙 ○ ○
            甲 ○ ○
上列當事人間因請求公示送達事件，異議人對於中華民國99年7
月23日本院司法事務官所為99年度司聲字第478號裁定提出異議
，本院裁定如下：
    主    文
原裁定關於駁回對相對人添盟實業股份有限公司及甲○○公示送
達部分廢棄。
准將異議人於民國99年3月15日對 相對人添盟實業股份有限公司
及甲○○所發台南開元路郵局第000025號存證信函（如附件）所
示意思表示之通知為公示送達。
異議人其餘異議駁回。
    理    由
一、按民事訴訟法第240條之4第1項至第3項分別規定：「當事人
    對於司法事務官處理事件所為之終局處分，得於處分送達後
    10日之不變期間內，以書狀向司法事務官提出異議。」、「
    司法事務官認前項異議有理由時，應另為適當之處分；認異
    議為無理由者，應送請法院裁定之。」、 「法院認第1項之
    異議為有理由時，應為適當之裁定；認異議為無理由者，應
    以裁定駁回之。」。 本件異議人係於民國99年7月30日收受
    本院司法事務官於99年7月23日所為99年度司聲字第478號民
    事裁定，有該處分之裁定及送達證書在卷可按，業經本院調
    閱該卷宗查閱屬實。異議人不服上開裁定於99年8月3日具狀
    提出異議，依前開規定，本院自應就司法事務官所為之裁定
    ，審究聲明異議人之異議有無理由，合先敘明。
二、異議人異議意旨略以：
（一）乙○○兼添記群業股份有限公司董事部分：
      添記群業股份有限公司已廢止清算，而法定代理人丁○○
      又已死亡， 按公司法第322條之規定：「公司之清算，以
      董事為清算人。」參照卷附添記群業股份有限公司登記事
      項卡記載乙○○為董事之一。又現該臺南市○○路○段10
      0號住所建物乃98年7月9日新建樓房， 經訪查所有權人林
      東憲先生稱： 「土地於94年6月向法院標得，當初地上建
      物已因火災燒毀滅失，不認識乙○○，也不知乙○○戶籍
      仍設於此地址。」，此徵乙○○確屬住所不明。
（二）甲○○、添盟實業股份有限公司法定代理人丙○○○部分
      ：
      經查，該住址為臺南市○○路○段101號，其建物所有權
      人為東欣昌實業股份有限公司於98年4月17日登記買受，
      經查訪，現場該公司職員稱：「一樓為公司營業處所，而
      樓上二、三樓並無住人，亦不認識上開所示二人，亦不知
      該二人戶籍仍設此地址」。
（三）綜上，以郵局招領逾期之退回聲請公示送達理由似有未臻
      ，然如相對人故意不釐正住所，亦非法之所許，為此請求
      鈞院鑑核，是否請求警察機關協助查察，以昭公允，爰依
      法提出異議，請准本件公示送達等語。
三、得心證之理由：
（一）本件異議人主張於99年3月15日 受讓原債權人中租迪和股
      份有限公司就其對相對人之債權及一切利益均讓與異議人
      。異議人依相對人之最新戶籍謄本所載地址，通知相對人
      上開債權讓與事宜，卻遭郵政機關以招領逾期為由退回，
      爰聲請本院裁定准將對相對人所發之債權讓與通知函意思
      表示之通知為公示送達等語，並提出債權讓與通知存證信
      函、退回信封及相對人戶籍謄本等件為證。經查：
    1.按表意人非因自己之過失不知相對人居所者，得依民事訴
      訟法公示送達之規定，以公示送達為意思表示之通知，民
      法第97條固有明文規定。由該規定觀之，倘若相對人並無
      住居所不明之情形，僅係逾期招領或拒絕收領文書，則無
      依民事訴訟法公示送達為意思表示通知之適用。
    2.異議人雖主張相對人添記群業股份有限公司登記事項卡記
      載相對人乙○○為董事之一，按公司法第322條之規定：
      「公司之清算，以董事為清算人」云云，惟觀本院司法事
      務官前依職權函臺北市政府調閱添記群業股份有限公司登
      記資料所示，添記群業股份有限公司之董事長丁○○、董
      事乙○○、胡世揚均已劃線刪除，應認乙○○已非添記群
      業股份有限公司之董事至明；按公司經中央主管機關廢止
      登記者，應行清算，又公司之清算，以董事為清算人，但
      本法或章程另有規定或經股東決議，另選清算人者，不在
      此限，公司法第26之1條、第24條、第322條第1 項定有明
      文。查，本件相對人添記群業股份有限公司經臺北市政府
      以95年10月25日府商字第09571127400號函 廢止其公司登
      記在案，且相對人並未向法院陳報清算人，公司章程亦未
      就清算人另有規定，股東會亦無決議其他清算人，有經濟
      部公司登記資料查詢表、相對人公司章程、臺灣士林地方
      法院函各1份 附卷可稽。是依前開規定，因相對人公司之
      法定代理人丁○○業已死亡，亦無新任清算人，又公司法
      人並無訴訟能力，則關於相對人公司之送達自應向其有法
      定代理權之代表人為之，始為合法。況參異議人所提出對
      相對人添記群業股份有限公司送達之回執信封上所記載之
      相對人地址為「臺北市○○路○段106號」， 亦與相對人
      登記之公司所在地「臺北市○○路○段104號1樓」有別，
      有異議人提出之送達回執信封及相對人公司登記事項卡在
      卷可憑。因而異議人主張乙○○為相對人添記群業股份有
      限公司董事即清算人而無法送達部分，尚非無疑。
    3.復按民事訴訟法第136條第1項前段規定：「送達於應受送
      達人之住、居所、事務所或營業所行之」。所謂居所指為
      暫時目的所居留之場所，出境外國之人，其在國外為暫時
      居留目的所居之場所，應得認為其居所，如其在國內應為
      送達之處所不明時，依上開規定，仍應向國外之居所為送
      達。對於出境外國之人，既應向國外之居所為送達，自應
      依同法第145條之規定為囑託送達， 其不能依該條規定辦
      理者， 仍得依第149條第1項第3款之規定聲請公示送達。
      並以該公示送達自最後登報之日起經60日發生效力（臺灣
      高等法院暨所屬法院90年法律座談會彙編 （91年7月）第
      116－118頁）。查，觀以本院依職權調閱相對人乙○○之
      戶役政電子閘門系統個人基本資料查詢結果，其特殊記事
      欄已明確載明：「遷出國外」，揆諸前揭說明，相對人乙○○即受送達人既在國外，不論其住所是否不明，均屬於
      外國為送達。是以，異議人自應先於外國為送達，俟其不
      能辦理或預知無效時，始得依民事訴訟法第149條第1項第
      3款規定，向本院聲請准為公示送達。 從而，異議人主張
      乙○○為相對人添記群業股份有限公司董事即清算人而無
      法送達，聲請以公示送達對其為意思表示之通知乙節，自
      難憑採。
    4.再查，相對人添盟實業股份有限公司之公司所在地及其法
      定代理人丙○○○之戶籍確分別設於臺北市○○路○段10
      2號及臺南市○○區○○路一段101號，而相對人甲○○之
      戶籍亦設於 臺南市○○區○○路一段101號，有相對人之
      公司變更登記事項卡及戶籍謄本附卷足參。異議人依前址
      付郵送達上開債權讓與通知書之意思表示予相對人等，經
      郵局以「招領逾期」為由退回，亦有退回信封在卷可憑。
      復經本院函請警方派員查訪並詢問相對人添盟實業股份有
      限公司之法定代理人丙○○○及相對人甲○○是否居住於
      該戶籍址，經該分局於99年10月1日函覆 渠等均未居住於
      該戶籍地內，相對人確屬行蹤不明，無法定對其送達之處
      所，足認異議人已用相當方法探查，並未怠於應有注意之
      情形，惟仍未能查知相對人之居所，則異議人聲請以公示
      送達對渠等為意思表示之通知，於法尚無不合，其聲明異
      議，即非無據。
（二）綜上所述，本件公示送達之聲請，關於相對人添盟實業股
      份有限公司及甲○○部分應屬有據，原裁定遽以駁回異議
      人之聲請，尚有未洽，異議人指摘原裁定不當，求予廢棄
      ，非無理由，爰將原裁定關於該部分廢棄，另裁定如主文
      第2項所示。至相對人 添記群業股份有限公司及乙○○部
      分，原裁定予以駁回其公示送達之聲請，於法並無不合，
      異議人猶執前詞指摘原裁定不當，為無理由，應予駁回。
四、結論，本件異議為一部有理由、一部無理由，依強制執行法
    第30條之1、民事訴訟法第240條之4第3項，裁定如主文。
中    華    民    國    99    年    11    月    15    日
                          臺灣臺南地方法院民事第二庭
                                法  官  王 獻 楠
以上正本證明與原本無異。
如不服本裁定，應於送達後10日內向本院提出抗告狀，並繳納抗
告費用新臺幣1,000元。
中    華    民    國    99    年    11    月    15    日
                                書記官  李 鎧 安

司法院資訊處製作；財團法人民間司法改革基金會備份。
